【裁判字號】    98,抗,1123
【裁判日期】    980728
【裁判案由】    假處分
【裁判全文】
臺灣高等法院民事裁定                  98年度抗字第1123號
抗  告  人  戊○○
            己○○○
            丁○○
            丙○○
相  對  人  新興電通股份有限公司
法定代理人  辛○○
相  對  人  庚○○
            甲○○
            乙○○
上四人共同
代  理  人  邱國旺律師
上列當事人間假處分事件，抗告人對於中華民國98年6月8日臺灣
桃園地方法院98年度裁全字第1683號裁定提起抗告，本院裁定如
下：
    主  文
抗告駁回。
抗告費用由抗告人負擔。
    理  由
一、相對人於原法院聲請意旨略以：相對人新興電通股份有限公
    司（下稱新興公司）所有坐落桃園縣中壢市○○段528、532
    、533、534地號土地、相對人庚○○所有坐落同段549地號
    土地、相對人甲○○所有坐落同段526、519地號土地及相對
    人乙○○與第三人張照耀共有坐落同段560地號土地，自民
    國61年間即已利用抗告人共有坐落同段576地號土地（面積
    238.31平方公尺，下稱系爭土地）及第三人呂理欽所有同段
    561、566、567地號土地，作為對外聯絡之唯一道路迄今，
    伊等依法自可主張「袋地通行權」，並已對抗告人提起確認
    通行權存在等訴訟，在訴訟終結前，如不及時禁止抗告人戊
    ○○調動挖土機開挖毀損自來水管線或封閉原有道路，則原
    已鋪設柏油之道路及自來水管線將發生重大損害，伊等亦將
    面臨無適宜之道路可供通行及無自來水可用之急迫危險，且
    有難以保全「袋地通行權」之虞。為防止發生重大損害、避
    免急迫之危險，爰聲請定暫時狀態之假處分，請求裁定抗告
    人就系爭土地之道路部分應維持現狀，容許伊等通行及運輸
    自來水使用，抗告人不得為禁止或妨害伊等通行及運輸自來
    水之行為，並願供擔保以補釋明之不足等語。
二、原法院則准相對人以新台幣（下同）98萬元為抗告人供擔保
    後，抗告人就系爭土地之道路部分，應維持現狀，並容許相
    對人通行及運輸自來水使用，不得為禁止或妨害相對人通行
    及運輸自來水之行為。
三、抗告意旨略以：相對人並未就假處分之原因予以釋明，原裁
    定准許相對人假處分之聲請，顯然違反民事訴訟法第532條
    第2項及第538條第1項之規定，爰提起抗告，求予廢棄原裁
    定，駁回相對人在原法院之假處分聲請等語。
四、按民事訴訟法第538條規定，於爭執之法律關係，為防止發
    生重大之損害或避免急迫之危險或有其他相類之情形而有必
    要時，得聲請為定暫時狀態之處分。又債權人聲請定暫時狀
    態之處分，依同法第538條之4準用第533條再準用第526條規
    定，應就其請求及假處分之原因加以釋明，且兩者缺一不可
    。前開釋明如有不足，而債權人陳明願供擔保或法院認為適
    當者，法院始得定相當之擔保，命供擔保後為假處分。若債
    權人就其請求及假處分之原因絲毫未予釋明，法院即不得命
    供擔保後為定暫時狀態之處分。而所謂「爭執之法律關係，
    有定暫時狀態之必要者」，係指因避免重大損害或其他情事
    ，有就爭執之法律關係，定暫時狀態之必要而言。此必要之
    情事即為假處分之原因，苟由聲請假處分之人提出相當證據
    以釋明其存在，即有就爭執之法律關係定暫時狀態之必要。
    是定暫時狀態假處分之聲請人，除應釋明與債務人間有爭執
    之法律關係外，尚應提出有何防止發生重大之損害或避免急
    迫之危險或有其他相類之情形而有必要定暫時狀態處分之原
    因並釋明之。於其釋明有所不足時，法院方得斟酌情形，依
    債權人供擔保以補釋明欠缺之陳明，酌定其擔保金額，准為
    定暫時狀態之假處分。若法院認供擔保仍不足補釋明之欠缺
    ，非不得駁回其定暫時狀態假處分之聲請（最高法院94年度
    台抗字第792號裁判要旨參照）。
五、經查，相對人主張其等自61年間即利用抗告人所共有之系爭
    土地，作為對外聯絡之唯一道路迄今；而系爭土地原為抗告
    人戊○○與第三人葉萬砲、葉福隆所共有，於61年間經第三
    人大江染整廠股份有限公司（下稱大江公司，即新興公司之
    前業主）向葉萬砲、葉福隆購買土地持分作為其廠區○○道
    路使用，因該地為農地無法辦理移轉登記，大江公司僅取得
    該地之使用權。嗣經中壢市公所及自來水公司分別在其上鋪
    設柏油養護道路及埋設自來水管，便利其民生所需；嗣抗告
    人對中壢市公所及自來水公司提起排除侵害之民事訴訟，並
    獲勝訴確定，其等已於98年4月23日對抗告人提起「確認袋
    地通行權、管線安設權存在」等訴訟，於上開訴訟終結前，
    如不能及時禁止抗告人挖損自來水管線或封閉原有道路，則
    原已鋪設柏油之道路及自來水管線將發生重大損害，且其等
    亦立即面臨無適宜之道路可供通行及無自來水可用之急迫危
    險，且有難以保全袋地通行權之虞；又因抗告人一再陳情中
    壢市公所及自來水公司應回復原狀，剷除系爭土地柏油路面
    、拆除自來水管，返還系爭土地，並已聲請法院強制執行，
    益證其等所述之前揭急迫危險屬實等語，並提出地籍圖謄本
    、土地謄本、土地實測圖及照片影本、不動產買賣合約書影
    本、民事起訴狀影本、抗告人陳情中壢市公所及自來水公司
    往來函文影本及法院執行命令影本等件為證（見原審卷第6
    至54頁，本院卷第31至37頁），足使本院信相對人所稱上情
    大致為正當，揆諸上開說明，應認相對人已就本件定暫時狀
    態假處分之請求及原因盡相當釋明之責；縱其釋明仍有不足
    ，惟其既陳明願供擔保，以補釋明之不足，原法院並據以依
    民事訴訟法第538條之4準用第533條再準用第526條第2項規
    定，命相對人以98萬元〔4,085元/㎡（系爭土地98年度公告
    現值）×238.31㎡（測量面積）≒973,496元，見原審卷第
    88、73頁〕為抗告人供擔保後，抗告人就系爭土地應維持現
    狀，並容許相對人通行及運輸自來水使用，不得為禁止或妨
    害相對人通行及運輸自來水之行為，而該項擔保資為抗告人
    財產因本件定暫時狀態假處分受有損害之賠償，仍應認足補
    釋明之欠缺，並無不合。抗告人所稱相對人並未就本件定暫
    時狀態假處分之原因予以釋明云云，尚無可採。
六、從而，抗告意旨指摘原裁定不當，求予廢棄，為無理由，應
    駁回其抗告。爰裁定如主文。
中    華    民    國    98    年    7     月    28    日
                    民事第十七庭
                        審判長法  官  藍文祥
                              法  官  陳麗芬
                              法  官  張競文
正本係照原本作成。
不得再抗告。
中    華    民    國    98    年    7     月    29    日
                              書記官  章大富


司法院資訊處製作；財團法人民間司法改革基金會備份。
